【裁判字號】    97,易,1035
【裁判日期】    981105
【裁判案由】    竊盜
【裁判全文】
臺灣雲林地方法院刑事判決              97年度易字第1035號
公  訴  人  臺灣雲林地方法院檢察署檢察官
被      告  丙○○
選任辯護人  張蓁騏律師
上列被告因竊盜案件，經檢察官提起公訴（97年度調偵字第329
號），本院判決如下：
    主  文
丙○○竊盜，處有期徒刑陸月，如易科罰金，以新臺幣壹仟元折
算壹日。
    事實及理由
甲、構成犯罪事實：
    丙○○明知坐落於雲林縣口湖鄉牛尿港1342地號土地，係戊○○所有，其於毗鄰之同段1343地號土地養殖鰻魚，該鰻魚
    池之堤防，因下雨坍塌，出現破洞，為恐所養殖鰻魚流失，
    竟於民國97年3 月12日13時許，意圖為自己不法之所有，僱
    用不知情之成年司機，駕駛挖土機至戊○○所有之上開土地
    ，在如附圖（98年4 月27日複丈成果圖）所示圓圈地點，挖
    取4 個坑洞，竊取戊○○所有不詳數量之土方，資以填補漁
    塭破洞。嗣為戊○○發覺報警，丙○○為掩飾犯行，於警前
    往搜證拍照前，再僱用挖土機整地，將前開坑洞推平，造成
    警方取證之困難。
乙、理由
    【程序部分】：
一、本件為刑事訴訟法第376 條第1 、2 款所列案件，依同法第
    284 條之1 前段規定，由法官1 人獨任審判，合先敘明。
二、(一)按被告以外之人於審判外之言詞或書面陳述，除法律有規
      定者外，不得作為證據。又被告以外之人於審判外之陳述
      ，雖不符前4 條之規定，而經當事人於審判程序同意作為
      證據，法院審酌該言詞陳述或書面陳述作成時之情況，認
      為適當者，亦得為證據，刑事訴訟法第159 條第1 項、第
      159 條之5 第1 項定有明文。
    (二)查告訴人曾春田之警詢筆錄，為被告以外之人於審判外之
      言詞及書面陳述，惟被告於本院審理時同意作為證據（見
      辯護人98年2 月17日準備書狀），本院揆諸前開法條規定
      ，並審酌前開言詞及書面陳述作成時之情況，認為適當，
      自得作為證據，合先敘明。
   【實體部分】：
壹、認定犯罪事實所憑之證據及理由：
一、按本件起訴事實，記載被告竊取土方之地點為雲林縣口湖鄉
    牛尿港552-4 地號土地，嗣本院囑託雲林縣北港地政事務所
    測量，確定竊採之地點為同段1342地號土地，公訴檢察官於
    98 年8月19日準備程序時，請求更正為同段1342地號土地，
    又於98年8 月20日具狀請求更正，復於98年10月1 日審理時
    ，口頭陳述竊採之地點為同段1342地號土地，此一更正，不
    影響起訴之效力，本院自應就更正後之地點為審判。
二、訊據被告，矢口否認竊盜犯行，辯稱：伊漁塭之破洞，係挖
    採伊所有坐落同段552-4 地號土地的土方加以填補，偵訊時
    承認竊盜，係因誤會有挖到告訴人之土地云云。惟上開事實
    ，業據告訴人曾春田於警、偵訊及本院審理時指訴綦詳，證
    人丁○○（村長）到庭證述：97年3 月13日告訴人曾春田找
    伊看土地之坑洞，坑洞有2 、3 個，坑洞距離漁塭差不多10
    公尺等語；證人乙○○（警員）到院證稱：伊到告訴人所指
    竊取土方處拍照，告訴人所提供之照片有坑洞，（現場）怪
    手整理過，坑洞在整理過的範圍裡面，係在漁塭堤防旁邊，
    怪手走過痕跡，沒有長草的地方，差不多10公尺等語，互核
    證人丁○○、乙○○之證詞，可悉現場盜採土方所形成之坑
    洞，距離魚塭堤防約有10公尺，該挖採地點，顯非被告所有
    之土地之範圍內（以下再詳述），此外有雲林縣口湖鄉牛尿
    港1342地號土地之土地登記簿謄本、照片10張（警卷）、本
    院98年3 月6 日現場勘驗筆錄、照片7 張、雲林縣北港地政
    事務所複丈成果圖等可稽。
貳、對於被告辯解，本院之判斷：
一、依上開複丈成果圖，告訴人所指，被告挖取土方所形成之4
    個坑洞，均係在告訴人所有坐落同段1342地號土地上（該筆
    土地寬度約14公尺【按複丈成果圖比例尺換算】），又該4
    個坑洞，皆位在被告漁塭所在（同段1343地號土地）堤防之
    右側（北方），已相當靠近該地與同段1341-6地號之界址線
    之情，有複丈成果圖可稽，核與證人丁○○、乙○○所證述
    坑洞距離漁塭堤防約10公尺之情節吻合，是該複丈成果圖所
    示之坑洞地點，應係被告所挖採之地點無誤。
二、被告於97年9 月17日偵訊時，經檢察官提示現場照片後自白
    ：「我沒有意見，我確實有挖，但已經填平。」等語，而對
    於檢察官訊問涉嫌竊盜是否認罪，則答以：「認罪」，並於
    筆錄「認罪」文句之後簽名，以此表示認罪，若被告未盜挖
    告訴人之土方何必認罪。又本院勘驗該次偵訊錄音，大致與
    偵訊筆錄記載相符，其內容如下：
    李：那要塌陷了、要塌陷，很緊急…
    問：你聽不懂我的意思嗎？十萬火急的緊急也不能這樣做，
        對吧？
    李：不然鰻會跑過去。鰻會跑過去。
    問：阿不然要怎麼樣，那是別人的地呀。可以說緊急就…
    李：緊急後來我就有回填了。
    問：不要，不要這麼說。來，我跟你說，問丙○○厚，這些
        現場照片、警察拍的照片有沒有意見？
    （提示照片給丙○○看）
    李：派出所去拍，我就已經去回填了，隔夜我就已經…，我
        到家裡跟他說，去到他家裡跟他說，因為緊急要塌陷了
        ，怕鰻跑掉，趕緊…
    問：好，不要再說理由了。現場的照片有沒有意見？現狀就
        是人家去拍的，拍那個挖洞的...
    李：有，有給他挖呀。
    問：沒意見，你有挖，只是已經填平了，是不是這個意思？
    李：嗯。
    問：你聽我說啦，這樣挖，就算是竊盜了啦。對吧？
    李：可是我的鰻池會塌陷。
    問：你是管人家有沒有耕作或沒耕作，就是要弄到人家地主
        滿意啦。好不好？
    李：阿我就是有去跟他講，去到他家裡叫人家跟他講。
    該次偵訊，檢察官全程以臺語訊問被告相關問題，而被告亦
    以臺語回答，過程相當清楚明瞭，應無聽不懂檢察官之問題
    ，或誤解檢察官問題之情形。而從偵訊之內容可知，被告在
    告訴人報警後連夜僱用怪手將告訴人之地推平，若非心虛何
    須至此，又被告何以在挖取土方後，要向告訴人說明挖土之
    緣由，係因漁塭堤防塌陷，情況緊急，才先行挖採，若無其
    事，何須如此，益見被告確有挖取告訴人之土方。
三、再者，被告對於從何處挖取土方，填補其漁塭之破洞，前後
    多次供述不一致，警詢時供稱：「我只將我魚池泥土（爛泥
    ）拿來修我堤岸」；於本院98年1 月21日準備程序時供稱：
    「我是僱用挖土機挖我的雲林縣口湖鄉牛尿港552-4 地號土
    地的土去填」；其於答辯狀及於98年2 月17日請律師具狀之
    準備書狀，又謂所挖取之土方，係在其所有1343地號土地內
    ，因漁塭邊緣（堤防），距離相鄰之同段1342地號土地之經
    界至少有4 公尺（其預留4 米寬土地，係挖取該處之土方填
    補漁塭破洞）；於98年10月22日審理時又供稱，其挖掘之土
    方，係在其所有之雲林縣口湖鄉牛尿港552-4 地號土地云云
    。然若係在自己之土地挖掘土方，何以言詞閃爍，供詞不一
    致，令人不解。又若被告挖其漁塭內之爛泥填補，已與告訴
    人證述不符，亦與自己歷次所供不符，又觀該堤防之高度（
    如警卷照片所示），顯難以如此挖取，是被告警詢所言，
    挖魚池泥土填補，亦非可採。
四、另被告亦無可能在其所有1343地號土地內，預留4 米空地，
    於該處挖掘土方，而誤解挖到告訴人之土地，理由如下：
    證人丁○○、乙○○證述坑洞或整地之處，係在距離漁塭堤
    防10公尺處，而複丈成果圖所示坑洞地點，距離堤防豈只4
    公尺而已（同段1342地號土地，狀似長方形，寬約14公尺，
    坑洞地點離兩地之經界線，已有相當距離，而距同段1341-6
    地號土地較近），是坑洞所在處，顯已超出被告所謂的預留
    之4 米空地之範圍。況被告既已知悉有預留4 米土地之緩衝
    ，並於該處挖土補堤防，既是在自己土地上挖採，自無可能
    誤認，豈有向檢察官承認挖到告訴人土方之理，是被告要無
    解於盜採之事實。又被告在自己土地內預留4 米空地，不
    加以利用，亦即退縮4 米，再設置漁塭之堤防，而以空地做
    為與鄰地區隔之舉動，極不合情理，蓋堤防明顯易辨，以之
    為相鄰兩地界址之標誌，或使用範圍之區隔，乃屬常情；反
    之退縮4 米再設置堤防，適足以讓鄰地誤解兩地之界址係在
    堤防之外緣，而發生越界使用土地之可能，被告要無可能如
    此。再從複丈成果圖所標示被告土方堆置位置，洽與1342
    、1343地號土地之經界線相差無幾，可見堤防係設置在兩地
    之經界線上，被告對於自己土地之範圍，應該相當清楚。參
    諸，被告於本院審理時供稱：「1343地號土地從72、73年間
    即作漁塭使用，當時係依現場界址去做堤防」等語，既然係
    按照兩地界址去做堤防，已無爭議可言，自無再預留4 米之
    必要，況預留4 米之土地，減少可利用之土地，顯與常情有
    違，難以採信。被告請求地政機關測量漁塭堤防之邊界，究
    竟有無在土地交界上，依上開說明，乃屬無必要，附此敘明
    。
五、綜上所述，被告所為之辯解，均無可採，事證明確，其竊盜
    犯行可以認定。
、論罪科刑之理由：
一、核被告丙○○所為，係犯刑法第320 條第1 項之竊盜罪。
二、被告丙○○僱用不知情之司機，挖採告訴人之土方填補自己
    魚塭之破洞，係間接正犯。
三、爰審酌被告無犯罪前科，素行尚佳，惟被告矢口否認犯行，
    犯後猶飾詞矯辯，犯後態度不佳，且衡量被告係緊急情況，
    挖採告訴人土方填補漁塭破洞，非惡意盜採土方外運，數量
    應不致於太多，及告訴人所受之損害，被告尚未與告訴人和
    解，以及被告以養殖為業，其不識字等一切情狀，量處如主
    文所示之刑，及諭知易科罰金折算之標準。
肆、適用法條之依據：
一、刑事訴訟法第299 條第1 項。
二、刑法第320 條第1 項、第41條第1 項，刑法施行法第1 條之
    1 第1 項。
本案經檢察官甲○○到庭執行職務。
中    華    民    國    98    年    11    月    5     日
                  刑事第二庭    法  官  陳定國
以上正本證明與原本無異。
如不服本判決應於收受判決後10日內向本院提出上訴書狀，並應
敘述具體理由；其未敘述上訴理由者，應於上訴期間屆滿後20日
內向本院補提理由書（均須按他造當事人之人數附繕本）。「切
勿逕送上級法院」。
                                書記官  魏輝碩
中    華    民    國    98    年    11    月    5     日
附錄本案論罪科刑法條全文
中華民國刑法第320條（普通竊盜罪、竊佔罪）
意圖為自己或第三人不法之所有，而竊取他人之動產者，為竊盜
罪，處 5 年以下有期徒刑、拘役或 5 百元以下罰金。
意圖為自己或第三人不法之利益，而竊佔他人之不動產者，依前
項之規定處斷。
前二項之未遂犯罰之。


司法院資訊處製作；財團法人民間司法改革基金會備份。
